臺灣臺南地方法院臺南簡易庭民事判決
109年度南小字第635號
原      告  黃清會  
被      告  陳金泉  



訴訟代理人  趙偉程  
            莊喬能  
上列當事人間侵權行為損害賠償事件，本院於民國111年6月8日
言詞辯論終結，判決如下：
    主       文
被告應給付原告新臺幣壹萬零陸佰零柒元，及自民國109年1月22
日起至清償日止，按周年利率百分之五計算之利息。
原告其餘之訴駁回。
訴訟費用新臺幣壹仟元，由被告負擔新臺幣壹佰捌拾伍元，其餘
新臺幣捌佰壹拾伍元由原告負擔。
本判決第一項得假執行。
    事實及理由
一、原告起訴主張：被告駕駛車牌號碼000-0000號營小客車於民
    國108年5月1日8時23分許，沿臺南市南區機場路西往東駛，
    途經機場路775號（臺南航空站站前車道），欲作停車，適
    原告駕駛車牌號碼000-0000號營小客車（下稱系爭車輛）沿
    同向臨時停車，作起駛，雙方發生碰撞肇事，造成系爭車輛
    右車身受損，依臺南市車輛行車事故鑑定覆議委員會覆議意
    見書，覆議意見為被告駕駛營小客車，連續變換車道未注意
    安全距離，為肇事原因；原告無肇事因素，爰依侵權行為損
    害賠償之規定，請求被告賠償車損修理費新臺幣（下同）13
    ,235元（板金工資：1,850元、烤漆工資：3,600元、零件：
    7,785元）及營業損失費用42,500元【計算式：2,500元×17
    天＝42,500元】。並聲明：被告應給付原告新臺幣58,235元
    ，及自起訴狀送達之翌日起至清償日止，按年息百分之五計
    算利息。
二、被告答辯略以：本件係被告駕駛TDE-5705號營小客車，沿台
    南市南區機場路西往東行駛，途經機場路775號，欲作停車
    ，適有原告駕駛系爭車輛沿向向臨時停車，作起駛，雙方發
    生碰撞肇事。原告於警訊時自承：「我沿最內車道下完客後
    準備起駛時，與營小客車發生擦撞。我沒看見該車，因該車
    突然切換到我前方，導致發生擦撞致左前保險桿破損。」足
    見原告未注意後方被告之來車，自路邊起駛冒然起駛，應負
    肇事責任主因。此亦有台南市車輛行車事故鑑定委員鑑定意
    見書可供鈞院參酌。為此被告人主張原告於本件事故應負肇
    事主因，為與有過失，而有過失相抵之適用。原告雖提出覆
    議委員會覆議意見書稱其無肇事原因云云，然該覆議意見書
    並未審酌原告係路邊起駛車輛，且自承未看見後方被告車輛
    等情，其所為認定尚有未洽。答辯人對於維修之項目無意見
    ，且零件維修金額7,785元亦應依使用年數計算折舊。原告
    主張每日收入損失2,500元，答辯人否認其真正。且依該車
    受損情形，亦無維修18日之必要。則其主張45,000元營業損
    失即無理由，應予駁回。並聲明：原告之訴駁回。
三、本院之判斷： 
  ㈠按汽車在同向二車道以上之道路（車道數計算，不含車種專
    用車道、機車優先道及慢車道），除應依標誌或標線之指示
    行駛外，並應遵守下列規定：變換車道時，應讓直行車先
    行，並注意安全距離。道路交通安全規則第98條第1項第6款
    定有明文。經查，原告主張被告駕駛車牌號碼000-0000號營
    業小客車於108年5月1日8時23分許，沿臺南市南區機場路西
    往東駛，途經機場路775號（臺南航空站站前車道），欲作
    停車，卻連續變換車道未注意安全距離，撞擊原告駕駛之系
    爭車輛，造成系爭車輛右車身受損，系爭車輛所有人即原告
    靠行之皇冠交通股份有限公司已將系爭小客車車損債權讓與
    原告等情，業據提出航空警察局高雄分道路交通事故當事人
    登記聯單、華裕汽車商行估價單、臺南市車輛行車事故鑑定
    委員會108年11月1日函附鑑定意見書、臺南市政府108年12
    月11日書函附臺南市車輛行車事故鑑定覆議委員會覆議意見
    書（見調字卷第13-26頁）、債權讓與同意書為證，並經本
    院依職權調取航空警察局高雄分局臺南分駐所檢附乙○○與甲
    ○○交通事故之相關資料（見調字卷第63-103頁）料核閱屬實
    ，本院參酌道路交通事故現場圖及現場照片，並審酌原告於
    警訊時陳稱：「我沿最內車道下完客後準備起駛時，與營小
    客車發生擦撞。我沒看見該車，因該車突然切換到我前方，
    導致發生擦撞致左前保險桿破損，前車頭與左前車身第一次
    撞擊。」；被告於警訊時陳述：「我沿航廈前中間車道要切
    換車道要切換進入最內車道下客時，有看到另一輛靜止尚在
    下客的計程車，經切換到一半時，感覺車輛搖晃，發現是與
    該車發生擦撞，我車右後撞擊。」等語，足認被告切換車道
    前已經看到原告車輛停在內車道下客，卻未注意安全距離而
    肇事，堪信原告上開主張為真實。
  ㈡被告應賠償之數額：
    ⒈按因故意或過失不法侵害他人之權利者，負損害賠償責任
      ；汽車、機車或其他非依軌道行駛之動力車輛，在使用中
      加損害於他人者，駕駛人應賠償因此所生之損害；不法毀
      損他人之物者，被害人得請求賠償其物因毀損所減少之價
      額；負損害賠償責任者，除法律另有規定或契約另有訂定
      外，應回復他方損害發生前之原狀；債權人得請求支付回
      復原狀所必要之費用，以代回復原狀，民法第184 條第1
      項前段、第191 條之2 前段、第196 條、第213 條第1 項
      、第3 項分別定有明文。又民法第196 條請求賠償物被毀
      損所減少之價額，得以修復費用為估定標準，但以必要者
      為限（例如：修理材料以新品換舊品，應予折舊）（最高
      法院77年5 月17日第9 次民事庭會議決議參照）。本件被
      告就上開事故之發生既有過失，則原告依據侵權行為之法
      律關係請求被告賠償其損害，即屬於法有據。
　　⒉汽車修復費用部分：
      原告主張其系爭車輛因上開事故而受損，共支出13,235元
      之修理費用（含板金工資工資費用：1,850元、烤漆費用
      ：3,600元、零件：7,785元）乙情，業據其提出華裕汽車
      估價單附卷可憑（見調字卷第15頁）。又系爭車輛是100
      年2月出廠（見本院卷第45頁），事故發生日期為108年5
      月1日，原告請求修復費用其中零件部分已經使用多年，
      應予折舊。依行政院所頒固定資產耐用年數表及固定資產
      折舊率表，營業用小客車之耐用年數為4年，依平均法計
      算其折舊結果（即以固定資產成本減除殘價後之餘額，按
      固定資產耐用年數表規定之耐用年數平均分攤，計算折舊
      額），每年折舊率為4分之1，並參酌營利事業所得稅查核
      準則第95條第6項規定「固定資產提列折舊採用定率遞減
      法者，以1年為計算單位，其使用期間未滿1年者，按實際
      使用之月數相當於全年之比例計算之，不滿1月者，以1月
      計」，系爭車輛自出廠日100年2月，迄本件車禍發生時即
      108年5月1日，已使用8年4月，則零件扣除折舊後之修復
      費用估定為1,557元【計算方式：1.殘價＝取得成本÷(耐用
      年數＋1)即7,785÷(4+1)≒1,557（小數點以下四捨五入）；
      2.折舊額＝(取得成本－殘價)×1/（耐用年數）×（使用年數
      ）即(7,785－1,557)×1/4×（8+4/12）≒6,228（小數點以下
      四捨五入）；3.扣除折舊後價值＝（新品取得成本－折舊額
      ）即7,785－6,228＝1,557】，故原告得請求被告賠償之修
      復費用應為該零件殘餘價值元加上工資共計7,007元【計
      算式：1,850元+3,600元＋1,557元＝7,007元】；逾此部份
      之數額，不應准許。
    ⒊營業損失部分：
      按損害賠償除法律另有規定或契約另有訂定外，應以填補
　　　債權人所受損害及所失利益為限；依通常情形，或依已定
  　　之計劃、設備或其他特別情事，可得預期之利益，視為所
    　失利益，為民法第216 條所規定。原告主張其靠行於皇冠
      交通股份有限公司以駕駛計程車為業，上揭計程車為其生
      財設備，系爭車輛因本件事故受損需送修17日而無法營業
      ，自得請求被告賠償日之營業損失云云，然系爭事故發生
      時間為108年5月1日，而觀原告提出之估價單可知系爭車
      輛進廠時間為108年5月13日，且原告不諱言上開17日送修
      時間包含等候保險公司會同勘驗車輛時間14天，則原告實
      際送修之時間僅有3日，據此，自應認3日為原告所失利益
      之期間為適當，另依本院依職權調查之交通部統計「計程
      車營運狀況調查報告」(見本院卷第182頁），臺南市計程
      車每車每月平均營業收入為35,368元，南部地區計程車每
      車每月平均營業收入為36,398元，據此認以每月36,000元
      即以每日1,200元計算原告之營業損失，應屬合理，則原
      告得請求被告賠償於修車期間內之所失利益即營業損失應
      為3,600 元（計算式1,200 ×3 ＝3,600 元），其超過該部
      份之請求，不應准許。
四、綜上所述，原告依民法第184條第1項前段、第191條之2規定
    及債權讓與之法律關係，請求被告給付10,607元(計算式：7
    ,007元＋3,600元＝10,607元)，及自起訴狀繕本送達翌日即10
    9年1月22日起至清償日止，按週年利率5%計算之利息，為有
    理由，應予准許，逾此範圍之請求，為無理由，應予駁回。
五、本件事證已臻明確，兩造其餘之攻擊防禦方法及所提證據，
    於判決結果不生影響，爰不一一論列，併此敘明。
六、本件原告勝訴部分係適用小額訴訟程序所為被告敗訴之判決
    ，爰依職權宣告假執行。
七、訴訟費用負擔：本件訴訟費用額為原告已繳納之第一審裁判
    費1,000元，由被告負擔185元，餘由原告負擔。
中　　華　　民　　國　　111 　年　　6 　　月　　22　　日
                  臺灣臺南地方法院臺南簡易庭
                                  法  官　李杭倫
以上正本證明與原本無異。
如不服本判決，應於送達後20日內，向本院提出上訴狀並表明上
訴理由，如於本判決宣示後送達前提起上訴者，應於判決送達後
20日內補提上訴理由書（須附繕本）。
對於小額程序之第一審判決之上訴，非以其違背法令之理由，不
得為之。且上訴狀內應記載表明（一）原判決所違背之法令及其
具體內容。（二）依訴訟資料可認為原判決有違背法令之具體事
實者
中　　華　　民　　國　　111 　年　　6 　　月　　22　　日
                                  書記官  黃怡惠